# 同一控制下企业合并问题

提问人：502456144 时间：2016-02-25 21:40:26
请教陈版主，同一控制下合并子公司，合并日子公司的净资产为负数，以 0 作为合并对价，这种情况母公司单体长期股权投资要不要作处理，确认负数进来还是不确认表外登记？如果表外登记的话以外如果净资产盈利变成了正数的话要再确认进来么？烦请陈版主指正！

回答人：chenyiwei
同一控制下合并中，被合并方净资产在最终控制方合并报表层面的账面价值如果为负数的，则长期股权投资按零值作为成本。 如果合并方对被合并方承担了超出《公司法》所规定的股东对公司的有限责任的额外责任的，则应根据或有事项准则的规定，考虑是否需在个别报表层面对其确认预计负债。如果在合并日需确认预计负债的，则相应借记资本公积。

提问人：502456144 时间：2016-02-26 11:28:50
谢谢陈版主及时回复，再想请教陈版主，如果合并日后净资产转为正数了，是否要再将长投确认进来呢？

回答人：chenyiwei
因为是成本法核算，所以后续就不再调整长投成本了。除非再次增资或收购股权，否则投资成本将保持为零不变。

提问人：502456144 时间：2016-02-27 15:01:45
再请教陈版主，现在我遇到一个公司A投资设立B公司，投资 140 万。 14 年A将持有公司B的股权转让给公司A的股东，转让价格 140万，此时B的净资产为-3552436.74元，过了几个月，公司A又从其母公司处收购B公司股权，收购价格仍为 140 万，此时B的净资产为-5839453.60元。请问陈版主，这两种情况分别在单体和合并层面如何处理？我看到立信上年报告中当作没有发生这两次交易，仍按一直持有来进行合并。这样的话，其间 230 万的亏损就并到合并报表了，这样做对吗？正确应该怎么处理呢？

回答人：chenyiwei
请注意了解这两次交易的原因分别是什么？是否为一揽子交易？作价是否公允？但是，因为是与股东之间交易，第二次购入股权构成同一控制下合并的可能性很大，此时在合并报表中就要把B的损益一直并入，即你看到的效果。

提问人：502456144 时间：2016-02-28 22:35:32
陈版主，第一次交易是由于母公司为了上市担心母公司受影响，于是将股权卖出，第二次交易是券商认为子公司亏损对母公司上市没有影响，于是又原价买入。应该不属于一揽子交易。作价均是以持股比例占注册资本比例金额作为对价。第二次购入的确是同一控制下合并，因为整个集团的股东一直是四个人，这四人在A、B、以及A的母公司的持股比例均相同。如果是同一控制，则B的损益一直并入，但第二次对于A公司单体长投的确认，因为B的净资产为负数，那么是以 0 来确认呢还是以 140 万来确认呢。

回答人：chenyiwei
因为不是一揽子交易，所以个别报表层面对第二次重新取得股权按零值作为新的初始投资成本入账。

提问人：Anna_Anna 时间：2016-11-08 14:32:41
2015 年度，A公司持有B公司60%股权，A公司持有C公司70%股权，B公司持有C公司30%股权， 2015 年合并工作已经完成。 2016 年股权变更后的结果为：B持有C公司100%股权，A持有B股权不变，现在打算做B公司的合并，按照正常的同一控制下的合并，应该是调整年初数的，但是客户不想调年初数，那该如何合并，不是会出现一块其他转入吗？否则年初未分配利润会结不平。

回答人：chenyiwei
既然明知“按照正常的同一控制下的合并，应该是调整年初数的”，那就不应接受客户“不调整年初数”的要求，否则只能按特殊编制基础出具审计报告。

提问人：4927129 时间：2017-03-10 20:59:47
请教陈版主，调整年初数是不是在当期合并报表年初数上加上新纳入合并子公司上年期末数就可以了（资产、负债科目汇总，恢复留存收益就可以了吗）

回答人：chenyiwei
最简单的情况是这样。当然实际操作中还会抵销内部交易和往来等。